【裁判字號】    91,交上易,488
【裁判日期】    920130
【裁判案由】    公共危險
【裁判全文】
臺灣高等法院刑事判決                          九十一年度交上易字第四八八號
    上  訴  人  臺灣桃園地方法院檢察署檢察官
    被      告  甲○○  男民.
右上訴人因被告公共危險案件，不服臺灣桃園地方法院九十一年度交易字第四六一號
，中華民國九十一年十月十五日第一審判決（聲請簡易判決處刑案號：臺灣桃園地方
法院檢察署九十一年度偵字第八五０二號），提起上訴，本院判決如左：
    主  文
原判決撤銷。
甲○○服用酒類，不能安全駕駛動力交通工具而駕駛，處罰金壹萬元，如易服勞役以
參佰元折算壹日。
    事  實
一、甲○○明知汽車駕駛人飲酒後，致不能安全駕駛動力交通工具，即不得駕駛車輛
    ，仍於民國九十一年四月十三日凌晨二時三十分許，在台北縣三重市，與友人一
    起食用含米酒成分之薑母鴨後，已有醉意，不能安全駕駛動力交通工具，仍駕駛
    車牌號碼ＣＰ─二０五二自用小客車上路。迨至同日凌晨三時二十分許，行駛至
    位於桃園縣蘆竹鄉○○道一號高速公路南向四七．一公里處，因酒後致注意、辨
    識、反應能力低於常人，致未及早發現前有鍾建榮其人酒後駕駛車牌號碼三Ｆ─
    三五一六車輛自用小客車，於自後追撞孔祥毅所駕駛車牌號碼ＧＸ─三０五九（
    聲請簡易判決處刑書誤載為ＣＸ─三０五九）自用小客車後，將車輛斜停於內側
    車道緊靠中央分隔島，致煞避不及，自後以車輛左側車身擦撞到前車右後車身，
    並滑行至外側路肩始停住。經警前往處理，於同日凌晨四時五十分許，實施酒測
    結果，發現甲○○吐氣所含酒精濃度為每公升０．三九毫克，查得上情。
二、案經國道公路警察局第一警察隊報請台灣桃園地方法院檢察署檢察官偵查聲請簡
    易判決處刑，由台灣桃園地方法院適用通常程序審理。
    理  由
壹、認定犯罪事實所憑之證據及理由
一、被告甲○○於警訊、檢察官訊問及原法院、本院審理時均坦承於食用含米酒成分
    之薑母鴨後，仍駕駛車輛，於上揭時、地，自後以左側車身擦撞鍾建榮所駕駛於
    事故後斜停於內側車道緊靠中央分隔島之車輛右後車身，並滑至外側路肩始停住
    。其經警實施酒測結果，吐氣所含酒精濃度為每公升０．三九毫克等情（見偵查
    卷第七、八、九、三０、三一頁、原審卷第十六至二十頁、本院卷第十四、十五
    頁），並有酒測單、現場草圖、道路交通事故調查報告表、事故現場照片影本在
    卷可稽（見偵查卷第十五至二０頁）。
二、證人鍾建榮於警訊及原法院審理時供述：伊於事故後停車於內側車道，下車立於
    車輛旁，車輛為被告所駕駛車輛自後擦撞等語（見偵查卷第五頁、原審卷第十九
    頁）。
三、按刑法第一百八十五條之三之服用酒類致不能安全駕駛罪者，其立法目的本在藉
    抽象危險犯之構成要件，以嚇阻酒後駕車危害道路交通安全。而飲酒駕車者是否
    構成該罪，應由法院依各個具體個案認定。次按汽車駕駛人飲用酒類後其吐氣所
    含酒精濃度超過每公升０．二五毫克以上者，不得駕車，道路交通安全規則第一
    百十四條第二款定有明文。足認一般人於吐氣所含酒精濃度達到每公升０．二五
    毫克時，對於駕駛安全已有影響，故有規範禁止其駕駛車輛必要。被告於事發未
    久經實施酒測結果，其吐氣所含酒精濃度為每公升０．三九毫克，已超過上開每
    公升０．二五毫克標準不少。又被告於原法院及本院審理時均供述：伊車速約時
    速九０至一百公里，行駛在內側車道，因鍾建榮之車輛打橫在路上，沒有車尾燈
    ，也沒有擺放故障標誌，伊於距離五、六０公尺發現時，反應不及，煞車後仍發
  生碰撞等語（見原審卷第十六、十七頁、本院卷第十七頁）。參酌卷附道路交通
    事故調查報告表所示，內側車道寬為三．七五公尺，車牌號碼三Ｆ─三五一六車
    輛斜向道路中央分隔島停放，車尾距離內側車道與中內車道之車道線尚有一．二
    公尺。被告所駕駛車輛於擦撞後，停於外側路肩。依車輛受損後照片顯示，車牌
    號碼三Ｆ─三五一六車輛右後方凹損嚴重，車牌號碼ＣＰ─二０五二車輛左側車
    身凹損程度不輕（見偵查卷第十八、二０頁）。且證人即現場處理警員李世全於
    原法院審理時證述：現場沒有煞車痕跡等語（見原審卷第三四頁），足認撞擊力
    道頗大，及於發生擦撞時，車牌號碼ＣＰ─二０五二車輛並未緊急煞車，仍有相
    當車速。又如前所述，證人鍾建榮於追撞前車後，已下車立於車旁，則被告擦撞
    前車時，距離證人鍾建榮發生追撞已有相當時間。依交通部頒「汽車行駛距離及
    反應距離一覽表」所示，時速一百公里時之反應距離不過二０．八０公尺。以高
    速公路之筆直寬敞路況，又證人李世全於原法院審理時並證述：現場雖然沒有擺
    放故障標誌，但該路段有照明，應該看得到等語（見原審卷第三四頁）。如被告
    有一般人之正常注意、辨識、反應能力，既非前方猝生事故，且視線清楚，堪信
    不會於近至五、六０公尺方始發現前方有事故車輛停於路上。又縱或發現較遲，
    然是時既尚有五、六０公尺距離，於扣除反應距離二０．八公尺後，即仍有相當
    距離足供煞車或避讓使用，且時值深夜車輛稀少時分，而前方車輛係斜向道路中
    央分隔島停放，車尾距離內側車道與中內車道之車道線尚有一．二公尺，前方事
    故車輛並未堵滿內側車道，內側車道右側尚有相當餘裕空間，當可輕易將車輛速
    度減慢，並略為轉向右方中內車道閃避，即不致於發生擦撞。被告既未能及早發
    現前方事故狀況於先，再於發現後，不惟未能緊急煞車，甚且不能減慢車速並略
    為向右閃避，而猶以相當車速自後擦撞前車，堪信其並無正常之注意、辨識及反
    應能力。被告於飲酒後，已達到不能安全駕駛車輛程度，信可認定。
貳、本院對被告辯解之判斷
一、訊據被告否認其駕駛車輛時，已因飲酒而不能安全駕駛，並辯稱：伊在內側車道
    行駛，因伊右邊有車輛，故發現前方有事故車輛停放時，無法向右閃避，又距離
    已近，無法將車輛煞停。伊雖有喝酒，但並非不能安全駕駛車輛等語。
二、經查，被告辯稱其右側有其他車輛，故無法向右閃避等情，不惟空言無據，且被
    告既以其車輛左側車身擦撞到前車右後車身，並滑行至外側路肩始停住，足認被
    告有向右閃避，只是未能閃過而已。如被告右方確實有其他車輛，即無以向右閃
    避。被告所辯右方有其他車輛情節，即不足取。又縱使距離已近，無法煞停車輛
    ，被告如有緊急煞車，應會留有煞車痕跡方是，現場既未有煞車痕跡，則被告應
    未緊急煞車。被告既不能閃避，又未緊急煞車，堪信其未能有正常駕駛反應。
三、次查，被告不能安全駕駛等情，已如理由壹、三所述，被告空言否認，不能採取
    。
四、綜上所述，被告所辯乃卸責之詞，不能採取。是事證明確，被告犯行堪以認定，
    應依法論科。
參、論罪之理由
    核被告所為，係犯刑法第一百八十五條之三之服用酒類致不能安全駕駛罪。
肆、本院撤銷原判決之理由
    按所謂煞車距離及反應距離不足之評估，係指駕駛人確實有緊急煞車為前提，而
    緊急煞車一般即會留下煞車痕跡。事故現場既未有煞車痕跡留存，已如理由壹、
    三所述，堪信被告並未緊急煞車。又判斷駕駛人有無不能安全駕駛，應綜合駕駛
    人各種行為情狀而為判斷，猶應注意其駕駛反應，不宜僅以其言行舉止為據。被
    告於酒後言語、舉止如常，僅可認定酒醉程度尚非嚴重，並非即可認為仍能安全
    駕駛。原判決以被告係因缺乏足夠煞車及反應距離，致未能煞停車輛，及被告事
    後言語、舉止如常，而對於被告之駕駛反應，不能詳為勾稽，即認定被告飲酒並
    未達於不能安全駕駛程度，以不能證明被告犯罪為由，諭知無罪之判決，即有違
    誤。公訴人上訴意旨執此指摘原判決不當，提起上訴，為有理由，應由本院予以
    撤銷。
伍、本院自為判決之理由
    本院爰審酌被告酒醉程度尚非嚴重，犯罪情節輕微，及被告之素行良好，並被告
    犯罪之動機、目的、犯罪後態度等一切情狀，量處如主文第二項所示之刑，並諭
    知易服勞役之折算標準。
陸、適用之法律
一、刑事訴訟法第三百六十九條第一項前段、第三百六十四條、第二百九十九條第一
    項前段。
二、刑法第一百八十五條之三、第四十二條第二項。
三、罰金罰鍰提高標準條例第二條。
本案經檢察官劉永清到庭執行職務。
中      華      民      國      九十二      年    一    月    三十      日
                              臺灣高等法院交通法庭
                                  審判長法  官  葉  麗  霞
                                        法  官  鄧  振  球
                                        法  官  李  錦  樑
右正本證明與原本無異。
不得上訴。
                                        書記官  郭  台  發
中      華      民      國    九十二    年       二     月       六     日
附錄    本判決論罪科刑法條：
刑法第一百八十五條之三。
服用毒品、麻醉藥品、酒類或其他相類之物，不能安全駕駛動力交通工具而駕駛者，
處一年以下有期徒刑、拘役或三萬元以下罰金。


司法院資訊處製作；財團法人民間司法改革基金會備份。
